臺灣臺中地方法院刑事判決　　　　　　　　　　　　九十一年度訴字第一一二四號
　　公　訴　人　臺灣臺中地方法院檢察署檢察官
　　被　　　告　甲○○
右列被告因偽造文書案件，經檢察官提起公訴（九十一年度偵字第二八八號），本院
判決如左：
    主  文
甲○○連續行使偽造私文書，足以生損害於公眾及他人，處有期徒刑陸月，如易科罰
金，以參佰元折算壹日。
扣案變造乙○○國民身分證上之甲○○照片壹幀、台中市警察局中市警交字第ＧＢ0
000000號舉發違反道路交通管理事件通知單移送聯之「收受通知聯者簽章」、
迴覆聯之「迴覆機關章戳」上「乙○○」署押各壹枚，及如附表所示「乙○○」署押
（含簽名玖枚、指紋參拾肆枚）共肆拾參枚均沒收。
    事  實
一、甲○○前曾有多次竊盜、麻藥、煙毒、毒品等犯行，其中於民國八十五年間因犯
    竊盜、麻藥等案件，分別被判處罪刑確定，並定應執行刑為有期徒刑一年確定，
    於八十六年八月二十二日入獄服刑，指揮書執行完畢日期為八十七年八月二十一
    日，又於八十六年間因煙毒、麻藥等案件，分別被判處有期徒刑三年二月、七月
    確定，定應執行刑為有期徒刑三年七月確定，接續上開案件於八十七年八月二十
    二日起算刑期，指揮書執行完畢日期為九十一年二月十五日，執行期間表現良好
    ，於八十八年八月四日假釋出獄，保護管束期間自八十八年八月五日起至九十年
    十二月十七日止，詎仍於八十九年間另犯竊盜案件，而經臺灣臺中地方法院檢察
    署於八十九年九月五日發佈通緝在案，上開假釋案亦因其尿液檢出毒品反應，且
    未按時報到而遭撤銷，尚餘有期徒刑二年四月又十二日殘刑未予執行，經該署於
    九十年十月二十六日再度通緝（應屬併案通緝）（公訴人誤認本院曾發佈通緝，
    容有誤會）。而甲○○仍不知悔改，明知其有上開案件遭通緝，為掩飾其通緝犯
    身份及逃避刑責，於民國九十年七月間，自報紙得知有人可協助變造國民身分證
    ，甲○○遂與該綽號「阿基」之不詳姓名年籍成年男子基於共同變造國民身分證
    之犯意聯絡，由甲○○交付自己照片一幀、不知情之胞弟乙○○所有國民身分證
    一紙及新台幣六千元予綽號「阿基」者，由綽號「阿基」者將甲○○所有照片黏
    貼於乙○○之國民身分證上予以變造，足以生損害於乙○○及戶政機關對於身分
    管理之正確性。甲○○取得前揭國民身分證後，竟基於概括犯意，先於九十年八
    月二日十七時許，駕駛Ａ二─八０五二號自用小客車行經台中市○○路與松竹路
    口，無照違規行駛，遭交通警察臨檢盤查，為避免開告發單處罰，竟出示前開變
    造國民身分證，冒用胞弟乙○○名義，在台中市警察局中市警交字第ＧＢ000
    0000號舉發違反道路交通管理事件通知單移送聯之「收受通知聯者簽章」、
    迴覆聯之「迴覆機關章戳」上各偽造乙○○（後者係屬複寫）簽名一枚，以表示
    業已收受該告發通知單，簽畢再交還交通警員收執以為行使，足以生損害於乙○
    ○本人及交通警察機關對於違規車輛管理、監理機關處罰違規對象之正確性；又
    於九十年十月十三日上午七時三十分許，在台中縣太平市○○路○段九十五號十
    甲保齡球館後方停車場，因施用毒品案件遭警查獲，甲○○仍承上開概括之犯意
    ，出示前開變造國民身分證，冒用「乙○○」名義應訊，接續於同日十時許之警
    訊筆錄、搜索扣押證明筆錄、臨檢紀錄表、扣押物品目錄表、台中縣警察局霧峰
    分局委託鑑驗尿液代號與真實姓名對照表、指紋卡上偽造「乙○○」署押，同日
    二十時二十五分許移送台灣台中地方法院檢察署偵訊時，又接續上開單一犯意，
    於偵訊筆錄末偽造「乙○○」署押，經該署檢察官聲請將其送觀察、勒戒經本院
    准許，由本院當場交付其應接受觀察勒戒之裁定時，仍接續上開偽造署押之單一
    犯意，於收受裁定之送達證書上偽造「乙○○」署押，表示收領訴訟文書送達之
    文書證明，簽畢後交還本院法警、書記官收執以為行使，足以生損害於乙○○本
    人、犯罪偵查機關對案件偵查、人犯逮捕之正確性，及司法機關送達文書正確性
    ，以上共計偽造署押四十三枚（如附表所示）。嗣於九十年十一月二十六日十六
    時三十分許，經警於台中市○○區○○路三段八十號前緝獲，當場在其所有Ａ二
    ─八０五六號自用小客車左前車門駕駛座旁皮夾內扣得經變造之乙○○國民身分
    證乙紙及前開舉發違反道路交通管理事件通知單通知聯一紙（其上未有「乙○○
    」署押），經甲○○坦認冒用乙○○名義，並將甲○○冒用其弟乙○○名義於警
    局所按捺指紋卡經警送請內政部警政署刑事警察局比對指紋，始悉上情。
二、案經台中縣警察局霧峰分局報請台灣台中地方法院檢察署檢察官偵查起訴。
    理  由
一、訊據被告甲○○對於右開事實均坦承不諱，核與被害人乙○○於警訊時證述情節
    相符，有該訊問筆錄在卷可按，復有內政部警政署刑事警察局九十年十二月十三
    日（九十）刑紋字第二三一一四四號函稱：乙○○犯罪嫌疑人指紋卡經輸入電腦
    比對確認結果，與該局檔存甲○○役男指紋卡之指紋相符，但年籍不符，疑有冒
    名之嫌等情，有該函文一紙存卷可明，此外，復有扣案貼有被告照片之乙○○所
    有經變造國民身分證一紙、台中市警察局中市警交字第ＧＢ0000000號舉
    發違反道路交通管理事件通知單移送聯之「收受通知聯者簽章」、迴覆聯之「迴
    覆機關章戳」均載有「乙○○」署押各一枚，及如附表所示被告所偽造「乙○○
    」署押之警訊筆錄等文書附卷可參，足見被告自白確與事實相符，本件事證業臻
    明確，被告犯行至堪認定。
二、查：
  (一)被告將其所有照片，連同其胞弟乙○○所有國民身分證一紙交予綽號「阿基」者
    ，由綽號「阿基」者將被告照片黏貼於扣案之國民身分證，另於無照駕駛遭交通
    警察攔檢及因通緝身份遭查獲時，均出示上開證件予警員之行為，核係犯刑法第
    二百十二條變造國民身分證罪及同法第二百十六條、第二百十條行使變造國民身
    分證罪。其變造之低度行為，應為事後行使之高度行為所吸收，不另論罪。
  (二)又被告於舉發違反道路交通管理事件通知單上偽簽「乙○○」署押，表示已收受
    該通知單之意思，復交還執勤警員處理，顯對該文書內容有所主張（司法院八十
    二年七月九日廳刑一字第一一二二八號函復台灣高等法院台南分院之核定意見）
    ，係涉犯刑法第二百十條偽造私文書罪及同法第二百十六條、第二百十條行使偽
    造私文書罪。被告偽簽「乙○○」署押乃偽造私文書之階段行為；又偽造後持以
    行使，其偽造之低度行為應為嗣後行使之高度行為吸收，均不另論罪。
  (三)又被告於九十年十月十三日遭警查獲其毒品案後，冒用「乙○○」名義，於警訊
    筆錄、搜索扣押證明筆錄、臨檢紀錄表、扣押物品目錄表、台中縣警察局霧峰分
    局委託鑑驗尿液代號與真實姓名對照表、指紋卡及偵訊筆錄上偽造「乙○○」署
    押行為，核係犯刑法第二百十七條第一項偽造署押罪。至本院准將被告送觀察、
    勒戒，被告於本院送達證書上以乙○○名義按捺指印，乃表示收領訴訟文書送達
    之證明，雖證書內容由送達人制作，但應由受送達人簽名蓋章或捺指印，以證明
    送達，為法律規定之文書（最高法院著有七十年度台上字第五七八二號判例參照
    ），被告於送達證書上偽造「乙○○」署押後，復交還本院法警、書記官處理，
    顯對該文書內容有所主張，係犯刑法第二百十條偽造私文書罪及同法第二百十六
    條、第二百十條行使偽造私文書罪，公訴人認此部分亦僅涉犯刑法第二百十七條
    第一項偽造署押罪，容有誤會，起訴法條應予變更。而按刑法上「署押」，乃指
    於紙張或物體上簽署之姓名，或其他符號，其作用在示其承認所簽署之文書效力
    ，若以捺指紋以代替簽名者，如偽造指紋亦屬偽造署押，本件被告除於如附表所
    示之警訊筆錄等文書上簽署「乙○○」之姓名外，尚於該簽名上按捺指印及筆錄
    內錯字更正處與筆錄騎縫處捺捺指印，表示確認筆錄之記載，揆諸前揭說明，捺
    指印亦屬該罪所謂之「署押」；且被告於九十年十月十三日因竊盜、煙毒等案因
    通緝被查獲之各該事件，先後多次冒用「乙○○」名義在上開文書上簽名、捺指
    印而偽造署押之行為，係利用同一機會，在同一時段就同一犯罪構成事實，本於
    單一犯意接續進行，以實現一犯罪構成要件之單一行為，均為接續犯，應以一罪
    論。被告偽造署押之行為，應為嗣後偽造送達證書之私文書行為所吸收；又偽造
    私文書後進而行使之行為，其偽造之低度行為應為事後行使之高度行為所吸收，
    均不另論罪。
  (四)被告就變造國民身分證部分與綽號「阿基」之成年男子彼此間有犯意聯絡與行為
    分擔，為共同正犯。被告先後多次行使變造國民身分證（(一)）、行使偽造私文書
    （(二)及(三)）行為，均時間緊接，手段相同，所犯構成要件復相同，顯均係基於概
    括犯意反覆為之，均為連續犯，均依刑法第五十六條規定各論以一連續行使變造
    國民身分證罪、連續行使偽造私文書罪，並均依法加重其刑。而被告為避免其通
    緝身份遭察覺及逃避刑責，始起意變造國民身分證及於將來遇警臨檢時得以使用
    逃脫，足見其連續行使變造國民身分證行為與連續行使偽造私文書行為間具有方
    法與結果之牽連關係，為牽連犯，依刑法第五十五條規定從一重之連續行使偽造
    私文書罪處斷。
  (五)爰審酌被告前犯案累累，有臺灣臺中地方法院檢察署刑案資料查註紀錄表及台灣
    高等法院被告全國前案紀錄表各一紙在卷佐徵，僅為規避刑責，竟冒用其兄弟名
    義應訊，有失兄弟情誼，並造成監理機關科處罰鍰、偵查機關偵辦案件之困擾，
    惟念其犯後坦承犯行，態度良好等一切情狀，量處如主文所示之刑，並諭知易科
    罰金之折算標準。扣案變造乙○○國民身分證上「甲○○」照片一幀，乃被告所
    有供其犯罪所用之物，為其於本院審理時所直承，依刑法第三十八條第一項第二
    款規定宣告沒收；至於台中市警察局中市警交字第ＧＢ0000000號舉發違
    反道路交通管理事件通知單移送聯之「收受通知聯者簽章」、迴覆聯之「迴覆機
    關章戳」上「乙○○」署押各一枚，及如附表所示「乙○○」署押共四十三枚（
    含簽名九枚、指印三十四枚），均應依刑法第二百十九條之規定，併予宣告沒收
    。
據上論斷，應依刑事訴訟法第二百九十九條第一項前段、第三百條，刑法第五十六條
、第二百十條、第二百十二條、第二百十六條、第五十五條、第四十一條第一項前段
、第三十八條第一項第二款、第二百十九條，罰金罰鍰提高標準條例第一條前段、第
二條，判決如主文。
中      華      民      國      九十一      年      八    月    二十七  日
                                        法  官    賴  妙  雲
右正本證明與原本無異。
如不服本判決，應於送達後十日內向本院提出上訴狀 （須附繕本） ，上訴於台灣高等
法院台中分院。
              書記官
中      華      民      國      九十一      年      八    月   二十七   日
附錄論罪科刑法條
刑法第二百十條
    第二百十二條
    第二百十六條
第  210 條  偽造、變造私文書，足以生損害於公眾或他人者，處五年以下有期徒刑。
第  212 條  偽造、變造護照、旅券、免許證、特許證及關於品行、能力服務或其他相
            類之證書、介紹書，足以生損害於公眾或他人者，處一年以下有期徒刑、
            拘役或三百元以下罰金。
第  216 條  行使第二百十條至第二百十五條之文書者，依偽造、變造文書或登載不實
            事項或使登載不實事項之規定處斷。
附表一：
┌───┬─────────┬───────────┐
│編號  │  偽造署押所在    │ 偽造署押名稱及數量   │
├───┼─────────┼───────────┤
│ 一   │  警訊筆錄        │ 「乙○○」簽名一枚   │
│      │                  │           指印六枚   │
├───┼─────────┼───────────┤
│ 二   │  搜索扣押筆錄    │ 「乙○○」簽名二枚   │
│      │                  │           指印二枚   │
├───┼─────────┼───────────┤
│ 三   │  臨檢紀錄表      │ 「乙○○」簽名三枚   │
│      │                  │           指印三枚   │
├───┼─────────┼───────────┤
│ 四   │  扣押物品目錄表  │ 「乙○○」簽名一枚   │
│      │                  │           指印一枚   │
├───┼─────────┼───────────┤
│ 五   │  委託鑑驗尿液代號│ 「乙○○」簽名一枚   │
│      │  與真實姓名對照表│           指印一枚   │
├───┼─────────┼───────────┤
│ 六   │  指紋卡          │ 「乙○○」指印二十枚 │
├───┼─────────┼───────────┤
│ 七   │  偵訊筆錄        │ 「乙○○」簽名一枚   │
├───┼─────────┼───────────┤
│ 八   │  送達證書        │ 「乙○○」指印一枚   │
└───┴─────────┴───────────┘
